最　高　行　政　法　院　判　決
　　　　　　　　　　　　　94年度判字第00340號
上　訴　人　乙○○○○○○○○○○○○○
訴訟代理人　甲○○
　　　　　　丙○○
被 上訴 人　財政部臺灣省中區國稅局
代　表　人　鄭宗典
上列當事人間因營業稅事件，上訴人對於中華民國92年8月22日
臺中高等行政法院92年度訴字第589號判決，提起上訴，本院判
決如下：
　　主  文
原判決廢棄，發回臺中高等行政法院。
　　理  由
一、本件原處分機關臺中市稅捐稽徵處以上訴人未依法辦理營業
    項目變更登記，即於臺中市○○區○○里○○路○段57號地
    下室經營有女陪侍之視聽歌唱業，自民國（下同）87年9月
    11日至88年2月11日期間申報銷售額新臺幣（下同）1,326,6
    78元，未按特種飲食業稅率報繳營業稅，案經臺中市警察局
    第5分局文昌派出所（下稱文昌派出所）分別於88年1月19日
    、同年2月8日及同年2月11日查獲，乃核定補徵營業稅額268
    ,491元，並按所漏稅額處3倍罰鍰805,400元。上訴人不服，
    申經復查未獲變更，提起訴願，亦遭決定駁回，遂提起行政
    訴訟。
二、上訴人於原審起訴主張：本件縱然原處分以文昌派出所分別
    臨檢查獲有女陪侍並經現場人員（員工及客人）陳宗吉、王
    志福及黃瑞傑等簽名捺印。且羅正武及王富忠於警局所作筆
    錄亦稱有女性陪侍公主之事實為真實；以上證人之證詞，均
    不足以具體證明自87年9月11日獲准稅籍登記日起自始即有
    女性陪侍。蓋原處分機關核准稅籍登記前，必須派員實地勘
    查，平時八大行業（即特種行業）財稅警方聯合查稽小組及
    消防人員經常巡察，且自87年9月11日起上訴人提供伴唱視
    聽設備供人唱歌娛樂至88年1月19日前，文昌派出所每月至
    少臨檢1次，並未發現有女性陪侍違規經營之具體證據。而
    違規期間是否可依營業稅稅籍檔資料，上訴人於87年9月11
    日變更負責人為郭劉素琴，與文昌派出所88年2月25日中分
    五行字第1281號函送郭劉素琴之筆錄供述之營業期間87年9
    月11日至88年2月11日相符，即遽予認定自始即有女性陪侍
    ？且查推計課稅，要在稽徵機關無法調查課稅基礎的情形，
    始得為之。亦即只有在事實的進一步查明乃是不可能或無期
    待可能的情形，推計課稅始為合法。故其部分推計不僅為法
    之所許，而且依個別案件的具體情況甚至必須部分推計，方
    屬允當。因此，財政部77年10月12日台財稅第770282004號
    函釋意旨，似以在事後無法進一步查明查獲日之前是否亦有
    女性陪侍之客觀具體證據時？允以1個月為限推計課稅之權
    宜法源，請求撤銷原處分、復查決定及訴願決定等語。
三、被上訴人則以：上訴人系爭違章行為分別經文昌派出所於前
    揭日期臨檢查獲，並經現場人員（員工及客人）陳宗吉、王
    志福及黃瑞傑等簽名捺印並加蓋上訴人之統一發票專用章。
    且羅正武及王富忠於警局所作筆錄亦稱有女性陪侍公主在案
    ，上訴人之負責人雖未承認有經營有女陪侍營業項目，惟上
    開筆錄已足堪認定上訴人經營有女陪侍之視聽歌唱業。是原
    處分機關依營業稅稅籍檔資料，上訴人於87年9月11日變更
    負責人為郭劉素琴，與文昌派出所88年2月25日中分五行字
    第1281號函送郭劉素琴之筆錄，供述之營業期間87年9月11
    日至88年2月11日及營業地址皆相符，堪可佐證上訴人於獲
    案筆錄中之供述為真實，乃據以核認本案應追繳營業稅之期
    間，予以追繳營業稅及處以罰鍰，並無不合等語，資為答辯
    。
四、原審斟酌全辯論意旨及調查證據之結果，以：查上訴人經營
    有女性陪侍之視聽歌唱業，有文昌派出所臨檢紀錄、員工王
    富忠及羅正武等2人筆錄附卷可稽，其營業期間亦經羅正武
    於警局筆錄證稱自87年6月15日至88年2月8日，則以短短不
    到1個月期間內3次臨檢皆查獲有女性陪侍之情形，足見羅正
    武所稱營業期間皆為有女性陪侍，應堪認定，原處分機關臺
    中市稅捐稽徵處以營業稅稅籍檔資料於該營業87年9月11日
    方變更負責人為上訴人郭劉素琴，故認上訴人自87年9月11
    日至88年2月11日經營有女性陪侍之視聽歌唱業，即非無據
    ；上訴人員工羅正武到職雖在87年9月11日之後，但以其在
    該址工作已一段期間，其對該營業以往一段期間之營業型態
    之了解，所作之證述，並非不可採。又依財政部77年10月12
    日台財稅第770282004號函釋前段「．．．應按經查獲其非
    法營業之資料或證物計算銷售額，依主旨規定補稅處罰。．
    ．．」意旨，即按實際查獲之「資料或證物」計算銷售額，
    此項計算，並非推計課稅，係按所查獲證據為較長期或僅1
    日之情形，分別依所查獲之證據計算銷售額，或查定1個月
    逃漏銷售額（新開業1個月以內者，按其實際營業天數），
    否則豈有查獲逾1個月以上之證據，卻仍須僅查定1個月之理
    ？本件查獲之「資料或證物」其營業期間既多於1個月，非
    僅1日之情形，自非如上訴人所主張，僅得查定1個月。上訴
    人對該函釋，似有誤解。因而將原處分、復查決定及訴願決
    定均予維持，駁回上訴人之訴。
五、上訴意旨除持前詞外，略以：（一）上訴人於87年9月11日
    變更負責人為上訴人郭劉素琴時，業經臺中市稅捐稽徵處東
    山分處派員實地勘查核定使用二聯式統一發票，為營業稅法
    第4章第1節一般餐飲業（無女性陪侍），適用營業稅法第10
    條及第14條規定以5%內含稅率課徵加值營業稅，縱有違法經
    營之事實，仍應自查獲日起改用營業稅法第4章第2節，適用
    營業稅法第12條及第22條規定以有女性陪侍按25%特種稅率
    外加課徵營業稅。且被上訴人無積極直接之證據足以證明，
    在88年2月11日以前何時起有女性陪侍？即依財政部77年10
    月12日台財稅第770282004號函釋意旨，亦應自最近查獲日
    88年2月11日起往前推算以1個月為限，查定逃漏銷售額補稅
    處罰。原審未依職權調查清楚，顯然違反行政訴訟法第133
    條前段之規定。（二）員工羅正武到職僅2個禮拜，如何證
    明自87年6月15日起即有女性陪侍？又據文昌派出所查獲之
    資料或證物（筆錄），證明有女性陪侍未滿1個月，上訴人
    同意依財政部前揭函釋，以1個月計算，原審亦未告知上訴
    人為之辯論，而有違反行政訴訟法第141條規定之違誤。請
    求廢棄原判決等語。
六、本院按「行政法院為裁判時，應斟酌全辯論意旨及調查證據
    之結果，依論理及經驗法則判斷事實之真偽。」行政訴訟法
    第189條第1項前段定有明文。次按「當事人主張事實，須負
    舉證責任，倘其所提出之證據，不足為主張事實之證明，自
    不能認其主張之事實為真實。又行政官署對於人民有所處罰
    ，必須確實證明其違法之事實。倘不能確實證明違法事實之
    存在，其處罰即不能認為合法。」改制前本院39年判字第2
    號著有判例。本件原審認上訴人自87年9月11日起至88年2月
    11日止，未依法辦理營業項目變更登記，即於臺中市○○區
    ○○里○○路○段57號地下室登記之「來歌頌視聽伴唱名店
    」，經營有女陪侍之視聽歌唱業，係以文昌派出所88年1月
    19日、同年2月8日及同年2月11日臨檢紀錄與文昌派出所前
    揭臨檢時製作之上訴人員工王富忠、羅正武等2人筆錄為據
    ，雖非無見。然查，設立於前址之「來歌頌視聽伴唱名店」
    ，其核准登記日期為83年1月27日，負責人郭劉素琴（上訴
    人），嗣負責人變更（變更為何人卷內無資料），迄87年9
    月11日負責人又變更為上訴人郭劉素琴之事實，有臺中市政
    府營利事業登記證及營業稅稅籍檔附原處分卷可稽，依該營
    業稅稅籍檔內載「來歌頌視聽伴唱名店」設立及開業日期均
    為83年1月20日（原處分卷第4頁）。惟原處分據以補稅並處
    罰之文昌派出所臨檢紀錄，其臨檢日期分別為88年1月19日
    、同年2月8日及同年2月11日。而88年1月19日臨檢經訊問上
    訴人員工即副理王富忠固稱，上訴人經營之「來歌頌KTV」
    有提供客人唱歌消費，客人喝酒，有公主陪侍，公主人數15
    人，僱用之公主都已滿18歲，衣服由公主自由穿著等語；然
    訊以「自何時開始營業」，則稱「開始營業時間其不清楚，
    伊才到職3個月」等語（原處分卷第11、12頁），且員警並
    未就王富忠實際到職日期及其任職後該「來歌頌KTV」營業
    內容是否均有「公主」陪侍乙節詳加訊問。同年2月8日臨檢
    員警訊問上訴人服務生羅正武雖稱「來歌頌視聽伴唱名店」
    之負責人為上訴人郭劉素琴，該店有女服務生坐檯陪侍、女
    陪侍3人及該店於87年6月15日開始營業迄今等語；但另供稱
    其至該店工作僅2個禮拜，所以對該店無法很詳細說明等語
    （原處分卷第15、16頁），依該供述，警員亦未訊及羅正武
    實際任職日期與到職後該「來歌頌視聽伴唱名店」是否皆有
    女服務生坐檯陪侍，且「來歌頌視聽伴唱名店」依前開營業
    稅稅籍檔資料其設立日期暨開業日期均為83年1月20日，臺
    中市政府核准設立日期則為83年1月27日，期間負責人曾有
    變更（變更為何人卷內無資料），迄87年9月11日負責人又
    變更為上訴人郭劉素琴等情，已如上述，則羅正武所述該店
    於87年6月15日開始營業云云，顯與卷內資料不符；又羅正
    武受訊問時，並未明確供述其所稱營業期間（即86年6月15
    日至88年2月8日）該「來歌頌視聽伴唱名店」皆為有女性陪
    侍，並稱其「至該店工作2個禮拜，所以對該店無法詳細說
    明」，惟原判決引用羅正武上開供述，敘以「足見羅正武所
    稱營業期間皆為有女性陪侍」（原判決書第13頁第7行）、
    「原告（即上訴人）員工羅正武到職雖在87年9月11日之後
    ，但以其在該址工作已一段期間，其對該營業以往一段期間
    之營業型態之了解，所作之證述，並非不可採」（原判決書
    第13頁第11至13行）等語，亦與卷證資料不符。再同年2月
    11日文昌派出所臨檢製作之檢查紀錄固記載「來歌頌視聽伴
    唱名店」經營KTV包廂歌唱，由女侍陪唱等語，並由在場之
    陳宗吉於該紀錄上簽名及加蓋「來歌頌視聽伴唱名店」統一
    發票專用章，但該統一發票專用章上載負責人為「李漢明」
    （見原處分卷第19頁背面）非上訴人，員警復未就陳宗吉製
    作筆錄，則該次臨檢時陳宗吉之身分如何，陳宗吉或「李漢
    明」與上訴人關係又如何不明；而文昌派出所於次日（88年
    2月12日）訊問上訴人，上訴人亦僅供稱伊為「來歌頌視聽
    伴唱名店」之負責人，僱有員工10人，其中4人從事倒茶服
    務，女生6人，從事桌邊服務，其經營之營業為提供伴唱視
    片設備供人唱歌娛樂等語（原處分卷第20頁）。綜上各節，
    足證本件依卷內證據資料並無法證明上訴人自87年9月11日
    起即違規經營有女陪侍之視聽歌唱業，原審據以認定上訴人
    自該日起即有系爭違章行為，維持被上訴人自該日起予以補
    徵營業稅並按所漏稅額處3倍罰鍰之處分，尚嫌違誤，上訴
    意旨持此指摘，非無理由，應將原判決廢棄，並發回原法院
    查明事實後，另為適法之判決，以資救濟。
據上論結，本件上訴為有理由，依行政訴訟法第256條第1項、第
260條第1項，判決如主文。
中    華    民    國    94    年    3     月   17     日
                  第三庭審判長法  官　廖　政　雄
                              法  官　林　清　祥
                              法  官　鍾　耀　光
                              法  官　姜　仁　脩
                              法  官  胡  國  棟
以  上  正  本  證  明  與  原  本  無  異
中    華    民    國    94    年    3    月    17     日
　　　　　　　　　　　　　　　書記官　陳　盛　信
